臺灣臺北地方法院刑事判決　　　　　　　　　　　　　九十三年度交易字第三一號
　　公　訴　人　臺灣臺北地方法院檢察署檢察官
　　被　　　告　乙○○
　　選任辯護人　余西鈞律師
右列被告因業務過失致重傷害案件，經檢察官聲請以簡易判決處刑（九十二年度偵字
第一九一七一號），經本院臺北簡易庭受理後（受理案號為九十二年度北交簡字第二
六六七號），認不宜以簡易判決處刑，移送前來，本院適用通常程序判決如左：
    主  文
乙○○從事業務之人，因業務上之過失傷害人致重傷，處有期徒刑柒月。
    事  實
一、乙○○以駕駛曳引車為業，為從事駕駛業務之人，於民國九十一年十二月二十一
    日上午九時三十分許，駕駛車號ＧＥ－四三五號營業大貨車曳引車號ＦＡ－Ｐ七
    號拖車，沿臺北市○○區○○街東往西內側車道行駛，行經濱江街一○五號前涵
    洞欲右轉駛入涵洞續往北行，乙○○明知其所駕駛之曳引車車身長達十六公尺，
    轉彎所需半徑甚大，且車身必會於轉彎時侵入外側車道，故尤應於轉彎時特別注
    意右側人車動態並與他車保持安全間隔，隨時採取必要安全措施，當時雖天雨，
    但日間有自然光線，道路無障礙物且視距良好，尚無不可注意之情，詎其未確實
    於右轉過程中注意右側人車動態，致該曳引車右後方不慎與同向由甲○○所騎乘
    、靜止在該路口轉角處禮讓前開曳引車先行轉彎之車號ＥＥＴ－二一七號輕型機
    車發生擦撞，該機車並夾在曳引車與路旁人行道之緣石間遭拖行，甲○○用以在
    機車停止時支撐車身之右腳因遭擠壓拖行而受有長三十公分、寬二十九公分之右
    側下肢軟組織及皮膚缺損，併右側脛腓骨粉碎性、開放性骨折等傷害，嗣因該傷
    口巨大且感染，於骨折部外露引發骨髓炎，其足踝關節功能及小腿功能嚴重受損
    ，已達一肢功能毀敗之重傷程度。乙○○於肇事後未被有偵查犯罪職權之機關或
    公務員發覺前，即主動向據報到場處理之臺北市政府警察局中山分局交通分隊警
    員坦承肇事自首接受裁判。
二、案經甲○○訴請臺北市政府警察局中山分局報告臺灣臺北地方法院檢察署檢察官
    偵查聲請簡易判決處刑，嗣由本院改依通常程序審理。
    理  由
一、訊據被告乙○○固不否認於右揭時、地駕車與告訴人甲○○騎乘之機車發生車禍
    ，並致告訴人受有如事實欄所載之傷害等事實，惟矢口否認伊有過失，辯稱：伊
    待伊車前方之車均駛入涵洞後方開始右轉，車速很慢，伊有確認伊車右側無其他
    車輛才轉彎，伊車有後視鏡、凸透鏡、方向燈、也有輔助燈號，伊於轉彎時，視
    線很明朗沒有死角，應是告訴人超車不當自行追撞伊車右後方，伊並無過失云云
    。經查：
  (一)本件事故係被告駕車自濱江街東往西內側車道右轉時發生，迭據被告自陳在卷。
    告訴人於本院審理中雖稱被告之車係與其騎乘之機車同向、同道（即濱江街東往
    西外側車道）右轉，惟觀諸卷附現場照片及道路交通事故調查報告表之現場圖（
    偵卷第二十七頁、第二十八頁參照），肇事路段濱江街為雙向各二線車道道路，
    路中設有分隔島；被告駕駛之曳引車於事發後係停放在濱江街一○五號前之涵洞
    前方車道上，車頭朝向西北方、車身與路面約成四十五度角並橫跨涵洞前方通道
    之三線車道。而該涵洞前方通道亦為雙向共四線道道路，路寬合計為十二點七公
    尺，以該地道路狀況觀察，若被告係自濱江街東往西外側車道起步右轉，因該車
    車身長達十六公尺，則該車於右轉進入涵洞前將同時占用涵洞前方之四線車道，
    此顯與該車於事發後停放之位置、角度不符，是以被告自稱伊係駕車自濱江街東
    往西內側車道起步右轉等語，堪予信實，告訴人陳稱被告係自濱江街東往西外側
    車道起步右轉，容有誤認，為本院所不採，應先敘明。
  (二)告訴人於本院審理時陳稱：本件事發前，被告駕駛之曳引車係自其左後方駛近，
    該車要轉彎時已經到其機車左前方，其遂將機車停下禮讓該車優先右轉等語，被
    告對此則矢口否認，並以前開情詞置辯。惟以後列事證，本院認應以告訴人之陳
    述為可採：
    1.告訴人之右小腿因本件事故受傷嚴重，有卷附照片可佐（偵卷第二十九頁參照
      ）。其右小腿因遭擠壓、摩擦而嚴重受損，可知本件事發之際，告訴人之右小
      腿係受力之處，此核與告訴人所述：事發前其已將機車停下禮讓曳引車先轉彎
      ，並將右腳放置地面支撐，因曳引車右轉時右後車身距其越來越近，其無處閃
      躲方遭拖行等肇事情節相符，堪可信實。
    2.再者，被告對於告訴人之機車遭擦撞後，被夾在曳引車及路旁人行道之緣石間
      拖行一節並不爭執，而以卷附現場圖及現場照片所示，告訴人之機車遭拖行而
      在人行道緣石上留下長達五點八公尺之拖行痕跡，且該拖行痕跡之起點係在肇
      事路口轉角處，與被告曳引車右後車尾於事發後停放位置之垂直距離甚近（曳
      引車右後車角距人行道緣石延伸線之垂直距離僅有一公尺），由此亦可推斷告
      訴人之機車遭拖行之前，曳引車之右後車身與路旁人行道緣石間之距離寬度極
      窄，告訴人當無可能因欲強行超車，而將機車駛入該曳引車右側與路旁人行道
      緣石間之狹小縫隙，並因此而遭該曳引車夾住拖行。
    3.又本件事發後，被告駕駛之曳引車右後車輪前方防捲入裝置上有明顯擦痕，有
      卷附車損照片可稽（偵卷第二十一、二十二頁參照），並經到場處理事故之警
      員李燕霖到庭證述明確（本院九十三年七月十五日審判筆錄參照）。證人李燕
      霖並證稱：本件事發後，告訴人之機車卡在曳引車右後輪，故可研判曳引車防
      捲入裝置上之刮擦痕係由前往後等語，由是益證本件事故發生時，被告之車速
      較告訴人之車速為快，方會於兩車擦撞時在伊車上留下由前往後之刮擦痕跡。
      被告及選任辯護人一再主張：被告於駕車右轉時車速甚緩，告訴人車速較快，
      自後超車方追撞曳引車右後方云云，顯非事實，不足採信。
    4.承前所述，本件事發之際，被告之車速既係較告訴人之車速快，則本件事故斷
      無可能係被告駕駛之曳引車已起步右轉後，告訴人方騎乘機車自後往前超車並
      自行追撞該曳引車右後方所致。再佐以告訴人陳稱：事發前被告之車自其左後
      方駛來，該車轉彎時其所騎乘之機車在曳引車中間車身部位等語，可資推斷在
      被告駕駛之曳引車起步右轉時，告訴人之機車與該曳引車係處於併行狀態。準
      此，被告及選任辯護人一再陳稱：被告起步右轉前有先確認伊車前方的車都已
      進入涵洞，伊右後方來車都已停下禮讓伊先轉彎，伊車右側別無他車與伊車併
      行；告訴人之機車自後追撞曳引車右後側，此等車後狀況為被告所無法預見，
      亦無防免義務各云云，均無所據，委無可取。
  (三)按汽車行駛時，駕駛人應注意車前狀況及兩車併行之間隔，並隨時採取必要安全
    措施，道路交通安全規則第九十四條第三項定有明文，被告為已考領駕照之職業
    駕駛人，對此實難諉稱不知。而依卷附道路交通事故調查表所載，本件事發之際
    雖天雨，但日間有自然光線、道路無障礙物且視距良好，尚無不可注意之情。被
    告明知伊所駕駛之曳引車車身長達十六公尺，轉彎所需半徑甚大，車身必會侵入
    外側車道，尤應於轉彎時提高警覺，確實注意與外側車道之人車保持安全間距，
    詎伊駕車行經肇事路口右轉之際，疏未發現在外側車道路口轉角處靜止之告訴人
    機車，致伊於轉彎途中未能與該機車保持安全間距而肇事，伊對本件事故之發生
    具有轉向疏忽之過失，殆無疑義。臺北市車輛行車事故鑑定委員會及臺北市政府
    交通局對本件事故之肇因，亦與本院為相同之認定，有該二單位九十二年八月十
    五日北鑑審字第○九二三○二五五七○○號鑑定意見書、九十二年十月三十一日
    北市交五字第○九二三四一二七五○○號覆議意見書在卷可參（偵卷第八至十一
    頁、第六十至六十二頁參照）。又告訴人因本件車禍受有右側下肢軟組織及皮膚
    缺損長三十公分、寬二十九公分，併右側脛腓骨粉碎性、開放性骨折等傷害，有
    馬偕紀念醫院出具之診斷證明書在卷足憑（偵卷第三十八、三十九頁參照）。且
    因該傷口巨大且感染，骨折部外露引起骨髓炎，雖經多次手術治療，告訴人之右
    小腿功能仍嚴重喪失、踝骨關節僵縮、屈曲受到嚴重限制，足踝骨關節功能嚴重
    損壞，已達於一肢機能毀敗之重傷害程度，亦有馬偕紀念醫院九十三年四月十三
    日馬院醫骨字第九三○七七六號函、九十三年六月十七日馬院醫骨字第九三一八
    四四號函附於本院卷內可佐。被告之過失駕駛行為與告訴人因本件事故所受重傷
    害間具相當因果關係。綜上，本件事證明確，被告過失犯行堪予認定，應依法論
    科。
二、被告自承以駕駛半聯結車為業（偵卷第三十五頁偵詢筆錄、第五十五頁訊問筆錄
    參照），為從事駕駛業務之人。其因駕駛過失致告訴人受重傷，核其所為，係犯
    刑法第二百八十四條第二項後段之業務過失致重傷害罪（檢察官起訴時認被告所
    犯為刑法第二百八十四條第二項前段之業務過失傷害罪，嗣經到庭實行公訴之檢
    察官於本院審理中變更起訴法條為同法第二百八十四條第二項後段業務過失致重
    傷害罪）。被告於上開犯行未為任何有偵查犯罪職權之公務員知悉前，不逃避接
    受裁判，並於交通警察前往現場處理時，即當場承認為肇事人，有警製自首調查
    報告表在卷可參（偵卷十六頁參照），為對於未發覺之罪自首而接受裁判，應依
    刑法第六十二條前段規定減輕其刑。爰審酌被告之過失情節難謂輕微、告訴人因
    本件事故受有難以回復之重大傷害、被告矢口否認罪行且未賠償告訴人所受損害
    ，難認已有悔意等各項情狀，量處如主文所示之刑，以資懲儆。
據上論斷，依刑事訴訟法第四百五十二條、第二百九十九條第一項前段，刑法第二百
八十四條第二項後段、第六十二條前段，罰金罰鍰提高標準條例第一條前段，判決如
主文。
本案經檢察官蔡秋明到庭執行職務
中　　　華　　　民　　　國　　　九十三　　　年　　七　　月　　二十九　　日
                                        臺灣臺北地方法院交通法庭
                                          審判長　法　官  洪文慧
                                          　　　　法　官  鄧德倩
                                          　　　　法　官  陳婷玉
右正本證明與原本無異。
如不服本判決，應於判決送達後十日內，向本院提出上訴狀。
                                                  書記官  陳弘文
中　　　華　　　民　　　國　　　九十三　　　年　　七　　月　　二十九　　日
附錄本案所犯法條全文：
中華民國刑法第二百八十四條
(過失傷害罪)
因過失傷害人者，處六月以下有期徒刑、拘役或五百元以下罰金，致重傷者，處一年
以下有期徒刑、拘役或五百元以下罰金。
從事業務之人，因業務上之過失傷害人者，處一年以下有期徒刑、拘役或一千元以下
罰金，致重傷者，處三年以下有期徒刑、拘役或二千元以下罰金。
